【裁判字號】    88,訴,2113
【裁判日期】    890324
【裁判案由】    偽造文書
【裁判全文】
台灣台中地方法院刑事判決                        八十八年度訴字第二一一三號
    公  訴  人  台灣台中地方法院檢察署檢察官
    被      告  丙○○
右列被告因偽造文書案件，經檢察官提起公訴（八十八年度偵字第二一一○六號），
本院判決如左：
    主    文
丙○○連續行使偽造私文書，足以生損害於他人，處有期徒刑捌月；偽造「甲○○」
、「郭怡君」及「郭學儒」之印章各壹枚，以及如附表一所示之署押與印文，均沒收
。又連續行使偽造私文書，足以生損害於他人，處有期徒刑拾月；偽造「甲○○」、
「郭怡君」及「郭學儒」之印章各壹枚，以及如附表一、二、三所示之署押與印文，
均沒收。應執行有期徒刑壹年肆月，偽造「甲○○」、「郭怡君」及「郭學儒」之印
章各壹枚，以及如附表一、二、三所示之署押與印文，均沒收。
    事    實
一、丙○○於民國八十二年間起，在位於台中市○○路五八一號五樓之乙○○○保險
    股份有限公司（下稱國泰公司）擔任保險業務員，而丙○○因為達國泰公司按月
    要求之保險業績，竟基於偽造私文書及行使偽造文書之概括犯意，未事先徵詢郭
    甲○○、郭怡君及郭學儒之同意，而先於八十二年七月十五日，委由台中市某一
    不知情之刻印店成年人偽刻「甲○○」、「郭怡君」及「郭學儒」之印章各一枚
    ，其後復分別於如附表一所示時日，在其所服務之國泰公司上址，分別表明代理
    「甲○○」、「郭怡君」、「郭學儒」、「郭信良」及「郭信義」名義之意思，
    而先後偽造如附表一所示之印文及署押於如附表一所示之要保書上，而連續偽造
    如附表一所示要保書之私文書，並進而先後於附表一所示之時日持向國泰公司投
    保人壽保險，以行使上開偽造之私文書，均足生損害於國泰公司對其要保人等資
    料管理之正確性，以及分別足生損害於如附表一所示之受損害人。又丙○○以上
    開如附表一所示之要保書投保並因而取得保險單四份後，因亟須用款，竟另行起
    意，而基於意圖為自己不法所有、偽造署押及印文、偽造私文書及行使偽造私文
    書之概括犯意，以先後於附表二所示之時日，在同一上址，表明其為要保人「甲
    ○○」之意思，而先後偽造如附表二所示「甲○○」之印文及署押於如附表二所
    示之保單借款借據上，而連續偽造如附表二所示保單借款借據之私文書，並進而
    先後於附表二所示之時日，分別持如附表二所示保險單（均含如附表一所示之要
    保書各一份）及如附表二所示保單借款借據向國泰公司質押借款，以行使上開偽
    造如附表一所示之要保書及如附表二所示之保單借款借據之私文書，而足生損害
    於國泰公司對要保人質押借款等資料之正確性、郭甲○○及如附表一所示受損害
    人；復分別於如附表三所示之時日，在國泰公司上址，表明代理「甲○○」簽收
    之意思，先後偽造如附表三所示「甲○○」之署押及印文於如附表三所示國泰公
    司保全給付收據上，而連續偽造如附表三所示國泰公司保全給付收據之私文書，
    並交還國泰公司以資行使，均足生損害於國泰公司對於客戶資料管理之正確性及
    郭甲○○之方式，先後致國泰公司之人員陷於錯誤，而分別於如附表三所示之取
    款日給付丙○○如附表三所示之金額。
二、案經郭甲○○訴由台灣台中地方法院檢察署檢察官偵查起訴。
    理    由
一、訊據被告丙○○除辯稱上開如附表一所示要保書中有二份係經被害人郭甲○○同
    意等情外，餘均供承不諱，核與被害人郭甲○○所述情節相符，復有如附表一所
    示之要保書、如附表三所示之國泰公司保全給付收據、空白保單借款借據一紙及
    乙○○○保險股份有限公司八十八年十二月十三日及八十九年一月二十六日分別
    函附之附表等資料在卷足證，是被告上開部分之自白，核與事實相符。至被告上
    開辯稱部分，經查被告另於本院調查中供承，因郭甲○○不知其代為填寫如附表
    一所示之要保書，而投保上開四份保險，是上開保險費均係其所代為支付，郭甲
    ○○則未曾給付如附表一所示保險單之保險費等語，核與被害人郭甲○○指述情
    節相符，從而被告上開所辯，要屬卸責之詞，殊無可採。本件事證明確，被告上
    開犯行，堪以認定。
二、被告丙○○偽刻「甲○○」、「郭怡君」及「郭學儒」之印章各一枚後，復先後
    偽造如附表一所示之印文及署押於如附表一所示之要保書上，而連續偽造如附表
    一所示要保書之私文書，並進而持向國泰公司行使，自均足生損害於國泰公司對
    其要保人等資料管理之正確性，以及分別足生損害於如附表一所示之受損害人。
    又被告先後偽造如附表二所示「甲○○」之印文及署押於如附表二所示之保單借
    款借據上，而連續偽造如附表二所示保單借款借據之私文書，並進而分別持如附
    表二所示保險單（均含如附表一所示之要保書各一份）及如附表二所示保單借款
    借據向國泰公司行使以質借，自均足生損害於國泰公司對要保人質押借款等資料
    之正確性、郭甲○○及如附表一所示受損害人。另被告先後偽造如附表三所示「
    甲○○」之署押及印文於如附表三所示國泰公司保全給付收據上，而連續偽造如
    附表三所示國泰公司保全給付收據之私文書，並交還國泰公司以資行使，自均足
    生損害於國泰公司對於客戶資料管理之正確性及郭甲○○。核被告丙○○偽造如
    附表一所示要保書而為郭甲○○投保之行為，係犯刑法第二百十六條、第二百十
    條（起訴書為載為第二百十一條）之行使偽造私文書罪。又被告丙○○偽造如附
    表二所示「甲○○」之署押及印文於如附表二所示保單借款借據之私文書上，並
    持上開保單借款借據之私文書及如附表一所示要保書以質借，及偽造如附表三所
    示「甲○○」之署押及印文於如附表三所示國泰公司保全給付收據私文書上之犯
    行，分別係犯刑法第二百十六條、第二百十條之行使偽造私文書罪、第二百十六
    條、第二百十條之行使偽造私文書罪、第三百三十九條第一項之詐欺取財罪及第
    二百十六條、第二百十條之行使偽造私文書罪。被告利用不知情之某刻印店成年
    人偽刻「甲○○」、「郭怡君」及「郭學儒」之印章各一枚，係間接正犯。被告
    偽造「甲○○」、「郭怡君」及「郭學儒」之印章各一枚，應分別係其偽造私文
    書之階段行為；又其偽造如附表一、二、三所示署押及印文，應均分別係其偽造
    如附表一、二、三所示私文書之部分行為，而均應為其偽造如附表一、二、三所
    示私文書之犯行所吸收，均不另論罪。另其偽造如附表一、二、三所示私文書後
    均持以行使，其偽造如附表一、二、三所示私文書之低度行為，均應為行使之高
    度行為所吸收，亦均不另論罪。被告先後四次於如附表一所示之時日行使如附表
    一所示要保書之私文書、先後七次行使如附表二所示保單借款借據之私文書及如
    附表一所示保險單（內均含要保書一份）之私文書、七次詐欺取財以及七次行使
    如附表三所示國泰公司保全給付收據之私文書之犯行，均時間緊接，所犯構成要
    件相同，顯均係基於概括犯意而為之，均為連續犯，均應依刑法第五十六條之規
    定，分別論以行使偽造私文書罪一罪、行使偽造私文書罪一罪、行使偽造私文書
    罪一罪、詐欺取財罪一罪、行使偽造私文書罪一罪。又被告所犯行使偽造保單借
    款借據之私文書罪、行使偽造要保書之私文書罪及行使國泰公司保全給付收據之
    私文書等三罪，與所犯詐欺取財罪間，分別有方法結果之牽連關係，均應從一重
    之行使偽造私文書罪。又被告所犯行使偽造保單借款借據私文書及行使偽造要保
    書私文書之犯行與行使國泰公司保全給付收據私文書之犯行，均時間緊接，所犯
    罪名相同，顯係基於概括之犯意為之，均為連續犯，爰依刑法第五十六條之規定
    均以行使偽造私文書一罪論。被告先後七次以一同時行使保單借款借據及保險單
    （內均含要保書一份）之行為，同時觸犯行使偽造私文書罪名及行使偽造私文書
    罪名，為想像競合犯，均應依刑法第五十五條之規定，從一重之行使偽造私文書
    罪。被告上開所犯行使偽造要保書之私文書罪及行使偽造私文書罪，犯意各別，
    行為互殊，應予分論併罰。又公訴人雖漏未敘及被告先後七次行使如附表二所示
    保單借款借據之私文書及如附表一所示保險單（內均含要保書一份）之私文書及
    七次行使偽造國泰公司保全給付收據私文書之犯行，然因上開部分事實與公訴人
    已起訴詐欺取財部分之犯罪事實，既均有方法結果之牽連關係，應為起訴效力所
    及，本院自得併予審究，附此敘明。爰審酌被告犯罪期間長達數年餘、其犯罪之
    動機、手段、目的係為達其保險業績、保險費雖均為其所繳付，然其為被害人投
    保四份保險，顯有招致道德危險之虞，且其後復數次持保險單質押借款，顯係因
    食隨知味甫一再質借，然犯後已供認犯行，應係知所悔悟，態度尚稱良好等一切
    情狀，分別量處如主文所示之刑，並定其應執行之刑。至偽造「甲○○」、「郭
    怡君」及「郭學儒」之印章各壹枚，雖均未扣案，惟不能證明業已滅失，應依刑
    法第二百十九條之規定，宣告沒收。又如附表一、二、三所示之署押與印文，均
    係偽造之署押及印文，應依刑法第二百十九條之規定，併宣告沒收。
據上論斷，應依刑事訴訟法第二百九十九條第一項前段，刑法第五十六條、第二百十
六條、第二百十條、第三百三十九條第一項、第五十五條、第五十一條第五款、第二
百十九條，罰金罰鍰提高標準條例第一條前段，判決如主文。
中      華      民      國      八十九    年    三    月    二十四      日
                                台灣台中地方法院刑事第六庭
                                    法  官  許  惠  瑜
右正本證明與原本無異。
如不服本判決，應於判決送達後十日內向本院提出上訴狀，上訴於臺灣高等法院臺中
分院( 須附繕本 )。
                                     書記官
中      華      民      國      八十九    年    三    月    二十四      日
附錄條文：
刑法第二百十六條
行使第二百十條至第二百十五條之文書者，依偽造、變造文書或登載不實事項或使登
載不實事項之規定處斷。
刑法第三百三十九條第一項
意圖為自己或第三人不法之所有，以詐術使人將本人或第三人之物交付者，處五年以
下有期徒刑、拘役或科或併科一千元以下罰金。
附表一：
保單號碼（要保書）  偽造及行使之時日  印文            署押（受損害人）
一、0000000000號    82年7月16日       甲○○共三枚    甲○○共四枚
    國泰萬代福211                     郭怡君共二枚    郭怡君共三枚
    終身壽險要保                      郭學儒共一枚    郭學儒共一枚
    書一份。
二、0000000000號    82年7月16日       甲○○共三枚    甲○○共四枚
    國泰新婦女增                      郭怡君共二枚    郭怡君共三枚
    值壽險要保書                      郭學儒共一枚    郭學儒共一枚
    一份。
三、0000000000號    85年1月23日       甲○○共二枚    甲○○共四枚
    國泰萬代福101                                     郭信良共一枚
    終身壽險保險                                      郭信義共一枚
    要保書一份。                                      郭怡君共一枚
四、0000000000號    85年9月23日       甲○○共一枚    甲○○共四枚
    國泰美滿人生                      郭怡君共一枚    郭怡君共二枚
    321終身壽險                       郭學儒共一枚    郭學儒共一枚
    要保書一份。
附表二：
保險單號碼（保單借款借據）  偽造及行使之時日    「甲○○」之署押及印文
一、0000000000號（共三紙）   86年1月13日            各二枚
             86年9月8日             各二枚
                             87年2月20日            各二枚
二、0000000000號（共三紙）   86年1月13日            各二枚
                             86年9月8日             各二枚
                             87年2月20日            各二枚
三、0000000000號（一紙）     87年2月20日            各二枚
附表三：
國泰公司保全給付收據號碼 偽造及取款之時日 「甲○○」之署押及印文 金額（元?
一、105002號             86年1月14日    署押一枚及印文二枚    17000元
    113621號             86年9月10日    署押一枚及印文二枚    7475元
    101254號             87年2月20日    署押一枚及印文二枚    2750元
二、105050號             86年1月14日    署押一枚及印文二枚    17000元
    113607號             86年9月10日    署押一枚及印文二枚    7475元
    101235號             87年2月20日    署押一枚及印文二枚    2750元
三、101217號             87年2月24日    署押一枚及印文二枚    6000元


司法院資訊處製作；財團法人民間司法改革基金會備份。
